臺灣高等法院交通事件裁定　　　　　　　100年度交抗字第2號
抗　告　人
即受處分人　陳志忠
上列抗告人因違反道路交通管理處罰條例案件，不服臺灣板橋地
方法院99年度交聲字第2841號，中華民國99年11月30日第一審裁
定（原處分字號：交通部公路總局臺北區監理所板橋監理站99年
9月6日板監裁字第裁41-C00000000號），提起抗告，本院裁定如
下：
    主  文
抗告駁回。
    理  由
一、抗告意旨略以：官官相護，完全偏袒員警片面之詞，要求提
    出違規照片或影片，而非以親眼所見為由開單云云。
二、原處分意旨略以：受處分人陳志忠於民國99年8月5日上午7
    時55分許，騎乘車牌號碼KZL-551號普通重型機車，行經新
    北市○○區○○路與建八路口，因有「駕車行經有燈光號誌
    管制之交岔路口闖紅燈（迴轉）」之違規行為，經臺北縣政
    府警察局中和第二分局員山派出所警員郭一當場攔停，並填
    製北縣警交大字第C00000000號舉發違反道路交通管理事件
    通知單（下稱舉發通知單）予以舉發，嗣經原處分機關於99
    年9月6日以板監裁字第裁41-C00000000號違反道路交通管理
    事件裁決書，依道路交通管理處罰條例第53條第1項及第63
    條第1項第3款（裁決書漏載第3款）等規定，裁處罰鍰新臺
    幣（下同）1,800元，並記違規點數3點。
三、聲明異議意旨略以：伊並未闖紅燈，係員警猜測所做之判斷
    ，伊當日載家人行經建一路與建八路口，該路口因位處工業
    區，有許多汽、機車在此迴轉，由於當時對向車多，伊在此
    等待迴轉，伊看對向無車而迴轉時，看到警員正低首在開某
    車之罰單，然後該警員抬頭看了伊一下，就要伊停車，之後
    堅持說伊闖紅燈，要開伊罰單，不論伊再三說明伊是合法迴
    轉，該警員還是堅持伊闖紅燈，身為弱勢的伊，只能接下紅
    單，為此提起本件異議，請求撤銷原處分云云。
四、按汽車駕駛人，行經有燈光號誌管制之交岔路口闖紅燈者，
    處1,800元以上5,400元以下罰鍰，道路交通管理處罰條例第
    53條第1項定有明文。而該修項所稱「闖紅燈」，係指車輛
    面對圓形紅燈時，仍逕予穿越路口至銜接路段，不論左轉、
    直行或迴轉，均屬闖紅燈之行為。又汽車駕駛人違反道路交
    通管理處罰條例第53條規定者，除依原條款處罰鍰外，並予
    記違規點數3點之處分，復為同條例第63條第1項第3款所明
    定。
五、經查：
  (一)受處分人於99年8月5日7時55分許，騎乘車號KZL-551號普通
    重型機車，行經台北縣中和市○○路與建八路口，因紅燈左
    轉（迴轉），業據證人即現場舉發員警郭一於原審結證明確
    （見原審卷第20頁至第22頁）。而受處分人就上開時地迴轉
    之事實並不爭執，惟辯稱其係合法迴轉，並非紅燈迴轉等語
    。是本件應審究者，係受處分人是否係紅燈迴轉。
  (二)證人即現場舉發之員警郭一於上開時、地站立於建八路與建
    一路口的建一路上執行交通稽查勤務，親眼目擊受處分人違
    規紅燈迴轉等事實，業據證人郭一於原審結證稱：「當時因
    為已經紅燈，所以車輛都已經停止，我看到陳先生騎著重型
    機車，載著老婆、小孩，紅燈迴轉往中和市○○路方向，我
    就依法將他攔停。當時陳先生有表示小路口紅燈為什麼不可
    以紅燈迴轉，並且當時他有打110報案，因他的違規事實明
    確，依道路交通管理處罰條例第53條第1項製單告發」、「
    當時我是在建八路與建一路口的建一路上聯邦銀行的右前方
    ，執行交通稽查勤務」、「（問：你所站的位置距離建八與
    建一路口多遠？）大約50公尺」、「我看到他的時候，已經
    紅燈，所有車輛都已經停止，他從對向車道最內側直行，然
    後迴轉過來」、「變紅燈所有的車輛都停止的時候，尚未看
    到陳先生騎乘的重機車，是過了幾秒之後，才看到陳先生紅
    燈迴轉往我這個方向」、「（問：你的意思是你一開始看到
    異議人的時候，當時他還是騎車在你的對向車道上嗎？）是
    ，他還在對向車道上，在自小客車的左側。我看到他的時候
    ，確定已經變成紅燈，他是從我對向車道慢慢騎過來。」、
    「（問：你看到異議人的時候，當時你有正在對其他交通違
    規的駕駛人進行交通稽查或製單舉發？）沒有。」等語綦詳
    （見原審卷第20頁背面至第22頁），業明確證述其係在建一
    路靠近建一路與建八路交岔路口之聯邦銀行右前方執行交通
    稽查勤務，當時建一路上之號誌已轉換為紅燈，始發現受處
    分人騎乘機車沿建一路之對向車道，從靜止之車陣中直行至
    建一路與建八路交岔路口後，闖紅燈迴轉並向其駛來，質之
    證人郭一既目睹受處分人騎乘機車闖紅燈迴轉前、中、後之
    全部舉動，諒無誤認之可能。
  (三)次按交通警察掣單舉發違反道路交通管理處罰條例所列之違
    規事實，本質上為行政處分，係公務員基於職務上之公權力
    ，依法就特定之具體事件所為之具公法上效果之單方面行政
    行為，如無形式上顯然之瑕疵可指，基於公務員為公法上行
    為具有公信力之原則，該行政行為當可被推定為真正，其據
    以依法處分之事實認定亦為正確無誤，本此公信原則，立法
    者乃賦予行政機關制定違反道路交通事件統一裁罰基準及處
    理細則，使執行勤務員警得當機處分，以達其維護交通秩序
    、安全之行政目的。反之，若謂公務員一切行政行為均需預
    留證據以證其實，則國家行政勢必窒礙難行，準此，刑事訴
    訟法就犯罪證據所列有關之規定與屬於行政秩序罰之交通違
    規裁罰本質不合之部分，自不在準用之列。又舉發員警係站
    在受處分人行進路線之路口處附近，且本件舉發員警即證人
    郭一為執行交通治安勤務之公務員，其觀察程度自較一般人
    更為專注，受處分人未能提出相關證據以供調查，亦查無任
    何證據證明員警有捏造事實違法取締之情事，衡諸證人郭一
    與受處分人素不相識，諒無設詞誣攀受處分人之理，受處分
    人徒以官官相護之為由否定證人郭一之執法行為，要不足採
    。是執勤員警本其維護交通秩序、安全職責所為之舉發，自
    應受到合法、正確之推定，故本件舉發員警即證人郭一於原
    審作證之前開證言（見原審卷第20頁背面至第22頁），堪以
    採信。
  (四)至受處分人抗告辯稱：員警應提供照片云云。惟按「汽車駕
    駛人之行為有下列情形之一，當場不能或不宜攔截製單舉發
    者，得逕行舉發：一、闖紅燈或平交道。二、搶越行人穿越
    道。三、在道路收費停車處所停車，不依規定繳費。四、不
    服指揮稽查而逃逸，或聞消防車、救護車、警備車、工程救
    險車之警號不立即避讓。五、違規停車或搶越行人穿越道，
    經各級學校交通服務隊現場導護人員簽證檢舉。六、行經設
    有收費站、地磅之道路，不依規定停車繳費或過磅。七、經
    以科學儀器取得證據資料證明其行為違規。」；是以交通違
    規行為，除有上述道路交通管理處罰條例第7條之2第1項第1
    至6款所列舉之情形，或同條項第7款所列之其他違規行為經
    以科學儀器取得證據資料者外，不得為逕行舉發。衡諸該條
    立法意旨，固乃係立法者對於該條第1項第1至6款所定特定
    之道路違規行為，因考量其發生往往係在瞬間或係由交通勤
    務警察執行勤務時，恰巧目睹之違規情事，事實上不便立刻
    以攝影、錄影器材取證之情形所在多有，且該等違規事實由
    人之感官即可充分判定，非必以科學儀器始能偵測得知；又
    如超速、或酒醉駕車等人之感官不當然即可判定之違規行為
    ，或其他非屬上開列舉範圍內之違規行為，乃規定於同條例
    第1項第7款需科學儀器採證始能逕行舉發，以保障舉發行為
    之正確性及憑信性。是本件屬同條例第1項第4款之事由，係
    以現場舉發為原則，且不以提供科學照片為必要。受處分人
    上開所辯，顯係事後卸責之詞，不足採信。
六、綜上所述，受處分人確有於上揭時、地「駕車行經有燈光號
    誌管制之交岔路口闖紅燈」之違規行為。從而，原處分機關
    依道路交通管理處罰條例第53條第1項、第63條第1項第3款
    （裁決書漏載第3款）及道路交通管理事件統一裁罰基準及
    處理細則第41條、第43條、第44條、第67條等規定，以99年
    9月6日板監裁字第裁41-C00000000號裁決書裁處受處分人罰
    鍰1,800元，並記違規點數3點，經核於法並無不合。原審維
    持原處分機關之裁罰結果，對受處分人上開之爭執，亦於理
    由中論述綦詳，認事用法，均無違誤，受處分人仍執前詞提
    起抗告，為無理由，應予駁回。
據上論斷，道路交通事件處理辦法第25條，刑事訴訟法第412條
，裁定如主文。
中    華    民    國   100    年    1     月    3     日
                  刑事第十七庭審判長  法  官  王炳梁
                                      法  官  周明鴻
                                      法  官  黃雅芬
以上正本證明與原本無異。
不得再抗告。
                                      書記官  鄭雅云
中    華    民    國   100    年    1     月    4     日